臺灣高等法院民事裁定
109年度家聲抗字第13號
抗  告  人  楊大順  
            楊文卿  

上列抗告人因與相對人楊文玲等間請求確認遺囑無效等事件，對
於中華民國109年7月22日臺灣新竹地方法院109年度家聲字第250
號所為裁定提起抗告，本院裁定如下：
    主  文
抗告駁回。
抗告費用由抗告人負擔。
    理  由
一、抗告人於原法院聲請及本院抗告意旨略以：伊等原以相對人
    為被告，向原法院起訴請求就被繼承人魏雲師之遺產予以返
    還、歸扣並分割，並繳納裁判費新臺幣（下同）18萬6,128
    元，嗣追加請求相對人自魏雲師代筆遺囑分配所得之土地應
    塗銷遺囑繼承登記並作分割。復為簡化法律關係，遂撤回上
    開歸扣之請求，並變更為請求確認魏雲師所立代筆遺囑無效
    及相對人因遺囑而取得之土地應有部分應予塗銷繼承登記，
    故伊等應繳納之裁判費應為4萬7,233元。又本案訴訟為強制
    調解家事事件，伊等所為之起訴應視為調解之聲請，伊等於
    調解程序時即撤回上開歸扣之請求，應僅需繳納調解聲請費
    5,000元，故伊等自得依民事訴訟法第77條之26第1項規定，
    聲請退還溢收之裁判費13萬3,895元（計算式：186,128－47,
    233－5,000＝133,895）。原裁定駁回伊等聲請，顯有違誤，
    應予廢棄等語。
二、按家事訴訟事件，除本法別有規定者外，準用民事訴訟法之
    規定，家事事件法第51條定有明文。次按訴訟費用如有溢收
    情事，法院應依聲請並得依職權以裁定返還之，民事訴訟法
    第77條之26第1項復有明文。又原告撤回其訴者，訴訟費用
    由原告負擔。其於第一審言詞辯論終結前撤回者，得於撤回
    後三個月內聲請退還該審級所繳裁判費三分之二，民事訴訟
    法第83條第1項固有規定，然本條項之立法意旨係為鼓勵當
    事人撤回無益或不必要之訴訟，以減省法院之勞費，必該訴
    訟全部因原告撤回起訴或上訴人撤回上訴，致訴訟全部繫屬
    消滅而告終結時，始得聲請法院退還部分裁判費，是倘原告
    僅撤回其訴之一部，則訴訟仍繫屬於法院，並無減少法院裁
    判之勞費，即無該項規定之適用（最高法院95年度第7次民
    事庭會議決議參照）。
三、經查：
（一）本件抗告人向原法院起訴主張相對人於繼承開始前因營業
      而自魏雲師受贈5筆不動產，應予歸扣，並請求分割魏雲
      師如起訴狀附表所示遺產，復追加請求魏雲師於民國105
      年11月22日所為之代筆遺囑無效，並請求相對人塗銷不動
      產之遺囑繼承登記，暨請求相對人分別塗銷自魏雲師生前
      所贈與之4筆不動產贈與登記，嗣撤回請求相對人塗銷4筆
      不動產贈與登記之訴及假執行之聲請，暨變更遺產分割之
      訴為返還遺產之訴，並聲明：㈠確認魏雲師於105年11月22
      日所立之代筆遺囑無效。㈡相對人應分別將106年11月14日
      就坐落於新竹市○○段0000地號土地，面積380平方公尺，
      權利範圍1/8之土地所辦理之遺囑繼承登記塗銷。經原法
      院以107年度重家繼訴字第5號判決駁回抗告人之訴，並迭
      經本院108年度家上字第229號判決、最高法院109年度台
      上字第962號裁定駁回抗告人之上訴而確定等情，有上開
      判決及裁定在卷可稽（見本院卷第25至56頁）。是以，本
      案訴訟並未因抗告人撤回而全部繫屬消滅，依前揭說明，
      抗告人自不得請求退還在原法院已繳納之裁判費，原裁定
      駁回抗告人之聲請，於法有據。
（二）按「家事事件除第三條所定丁類事件外，於請求法院裁判
      前，應經法院調解。前項事件當事人逕向法院請求裁判者
      ，視為調解之聲請。但當事人應為公示送達或於外國為送
      達者，不在此限。」、「以裁判之請求視為調解之聲請者
      ，如調解不成立，除當事人聲請延展期日外，法院應按該
      事件應適用之程序，命即進行裁判程序，並仍自原請求裁
      判時，發生程序繫屬之效力。」家事事件法第23條第1項
      及第31條第3項分別定有明文。本件抗告人原起訴請求分
      割遺產事件，屬家事事件法第3條所定丙類事件，依家事
      事件法第23條第1項規定，應經法院調解，而由原法院以1
      06年度家調字第611號分割遺產事件進行調解程序，嗣調
      解不成立，依家事事件法第31條第3項規定，法院應命即
      進行裁判程序，並自原起訴時發生訴訟繫屬之效力。故抗
      告人雖於調解程序進行中即撤回訴之一部並為訴之變更，
      然因調解不成立，應自起訴時發生訴訟繫屬之效力，抗告
      人所為之撤回、變更均屬訴訟繫屬中所為，而其撤回部分
      訴訟，並未止息訟爭，本案訴訟仍繫屬存在，已如前述，
      依民事訴訟法第83條第1項前段規定，抗告人應自行負擔
      該部分之訴訟費用。從而，抗告人辯稱其起訴應視為調解
      之聲請，嗣於調解程序撤回部分訴訟，該部分應僅繳納調
      解聲請費3,000元，其餘應予返還云云，顯非可採。
四、據上論結，本件抗告為無理由，爰裁定如主文。
中　　華　　民　　國　　109 　年　　9 　　月　　29　　日
                  家事法庭
　　　　　　　　　    審判長法　官  張靜女
　　　　　　　　　　　      法　官  范明達
　　　　　　　　　　　      法　官  丁蓓蓓
正本係照原本作成。
本裁定除以適用法規顯有錯誤為理由外，不得再抗告。如提起再
抗告，應於收受送達後10日內委任律師為代理人向本院提出再抗
告狀。並繳納再抗告費新臺幣１千元。
中　　華　　民　　國　　109 　年　　9 　　月　　29　　日
   　　　　　　　　　　　　 書記官  余姿慧